【裁判字號】    93,訴,752
【裁判日期】    950217
【裁判案由】    給付報酬
【裁判全文】
臺灣士林地方法院民事判決               93年度訴字第752號
原      告  良福公寓大廈管理維護股份有限公司
法定代理人  乙○○
訴訟代理人  曾大中律師
複代理人    王世平律師
被      告  老莊大廈管理委員會
法定代理人  甲○○
訴訟代理人  王永春律師
複代理人    胡志彬律師
當事人間請求給付報酬事件，本院於民國95年1 月10日言詞辯論
終結，判決如下：
    主  文
被告應給付原告新台幣壹佰捌拾貳萬肆仟壹佰貳拾玖元，及自民
國九十四年四月二十七日起至清償日止，按年息百分之五計算之
利息。
原告其餘之訴駁回。
訴訟費用由被告負擔百分之九十九，餘由原告負擔。
本判決於原告以新台幣陸拾萬捌仟零肆拾元供擔保後，得假執
行；被告如以新台幣壹佰捌拾貳萬肆仟壹佰貳拾玖元為原告預供
擔保，或將前開金額提存後，得免為假執行。
原告其餘假執行之聲請駁回。
    事實及理由
一、原告主張：原告於民國91年8 月30日與被告之第八屆管理委
    員會，就門牌號碼台北縣淡水鎮○○路九96至100 號、及自
    立路2 至6-1 號之老莊社區訂立管理維護業務契約（以下簡
    稱管理維護契約），契約期限至92年8 月31日止，原告並於
    92 年4月11日與被告之第九屆管理委員會續約，追認兩造契
    約期限自92年9 月1 日起至93年5 月31日止，且因被告於契
    約屆期前未以書面通知原告不再續約，而依兩造管理維護契
    約第4 條第2 項之規定，契約視為展期一年，依據前開管理
    維護業務契約之約定，原告應為老莊社區提供管理維護服務
    ，而被告則應按月給付原告新台幣（下同）135,000 元作為
    服務費用。惟自92年8 月1 日起至原告終止契約之93年9 月
    30日止，被告並未依約按時給付上述服務費用，共積欠原告
    1,890,000 元，原告曾於93年6 月11日發函催告被告給付其
    中92年8 月1 日至93年5 月31日之服務費，被告仍不予置理
    ，原告爰於93年9 月30日依法終止兩造契約，並以本件起訴
    請求被告給付前開服務費用，被告於訴訟繫屬中之94年4 月
    26日，匯款12,110元予原告，經原告抵充利息72,216元，餘
    款48,894元抵充本金，故被告尚積欠原告服務費用1,841,10
    6 元及94年4 月27日後之利息未清償，為此依兩造之管理維
    護契約、及無因管理、不當得利等規定，請求被告給付等語
    。原告並聲明：（一）被告應給付原告1,842,216 元，及自
    94年4 月27日起至清償日止，按年息百分之5 計算之利息。
    （二）原告願供擔保請准宣告假執行。
二、被告則以：兩造之管理維護契約，業於92年8 月25日及92年
    9 月1 日經被告兩度發函原告，通知不再續約，故兩造之契
    約於92年8 月31日已因契約屆期而合法終止，雖原告第八屆
    管理委員會主任委員甲○○之任期於92年5 月15日日即已屆
    滿，然甲○○於任期屆滿後召開區分所有權人會議進行改選
    時，為部分違規住戶暴力阻撓會議而未能完成改選程序，是
    以類推適用公司法第195 條第2 項之規定，甲○○應仍得繼
    續執行主任委員職務至選出新主任委員時為止，故被告第八
    屆主任委員甲○○對原告所為之不續約通知，自屬合法有效
    。另原告所稱第九屆主任委員即訴外人陳海綮所代表之管理
    委員會，因改選時之召集程序違法無效，其管理委員會之改
    選報備亦未通過，並無代表被告與原告簽約或追認契約之權
    利。且原告自92年9 月1 日強佔被告管理室拒不遷離，並未
    再提供相關之管理服務，被告自無須給付報酬等語，資為抗
    辯，被告並聲明：（一）駁回原告之訴及假執行之聲請。（
    二）如受不利判決，願供擔保請准免假執行。
三、按訴狀送達後，原告不得將原訴變更或追加他訴。但請求之
    基礎事實同一、或擴張應受判決事項之聲明者，不在此限，
    民事訴訟法第255 條第1 項第2 、3 款定有明文。本件原告
    起訴原係依據兩造管理維護契約請求給付報酬，惟原告於審
    理中，除擴張服務費用請求金額之聲明外，另追加無因管理
    及不當得利之訴訟標的，經核原告擴張聲明金額為法所許，
    而其追加之請求權基礎事實，均與兩造管理維護契約之爭議
    有關，其基礎事實應屬同一，依前揭規定，亦無不合，爰准
    原告追加之訴，先予敘明。
四、原告主張兩造於民國91年8 月30日訂立管理維護契約，由原
    告為被告提供公寓大廈一般事務管理及環境安全防災管理維
    護等服務，每月服務費用為135,000 元，契約有效期間至92
    年8 月31日為止等情，業據原告提出老莊大廈管理維護契約
    書為證，且為被告所不否認，應認原告此部分之主張為真正
    。
五、原告主張被告未依前開管理維護契約，給付92年8 月1 日至
    93年9 月30日期間之服務費用等情，則為被告所否認，並辯
    稱兩造契約已於92年8 月31日屆期終止，經協議整理兩造爭
    點如下：
（一）兩造於91年8 月30日簽署之管理維護契約，契約是否於屆
      期後已合法終止？
（二）老莊大廈第九屆主任委員陳海綮是否有權代表老莊大管理
      委員會與原告簽署管維護契約？
（三）原告自92年9 月1 日至93年9 月30日止，是否有於老莊大
      廈提供管理維護之服務？
    茲就上開爭點分述如下：
六、原告主張前開管理維護契約於92年8 月31日屆期後至原告於
    93年9 月30日終止時止，仍有效存在等情，為被告所否認，
    辯稱被告已於92年8 月31日契約期滿前，通知原告不再續約
    ，故契約已合法終止，經查：
（一）依兩造管理維護契約第4 條第2 項、第3 項規定：「本約
      屆滿時，一方未通知他方不再續約，視為本約展期一年，
      亦後亦同。本約不因甲乙雙方主任委員（管理負責人）或
      負責人之變更而失效。」，故可知兩造確於系爭管理契約
      內合意約定，於契約屆期前如兩方未通知不再續約，則原
      契約自動展期，無庸另訂新約。
（二）被告雖抗辯於92年8 月31日契約屆期前，已由被告管理委
      員會之主任委員甲○○通知原告不再續約，惟查被告第八
      屆主任委員甲○○之任期於92年5 月15日屆期，有老莊大
      廈規約可參，故原告認甲○○已非主任委員，無由行使主
      任委員職務而為前開通知，尚非全然無據，況依92年12月
      31日修正公布之公寓大廈管理條例第第29條第4 項規定：
      「前項管理委員、主任委員及管理負責人任期屆滿未再選
      任．．．，自任期屆滿日起，視同解任」，本件被告第八
      屆主任委員任期屆滿之92年5 月15日，當時有效施行之公
      寓大廈管理條例雖就此尚無規定，然揆其嗣後立法目的，
      應為同一解釋較為妥適，故應認甲○○主任委員之職務既
      因任期屆滿解任而喪失，則其向原告所為之不續約通知即
      難認屬合法。雖被告抗辯甲○○曾向其他區分所有權人徵
      詢意見，經過半數區分所有權人同意始為不續約之通知，
      並提出意見調查簽名表為憑，惟查甲○○於92年8 月25
      日、92年9 月1 日通知原告時，並未表明其係代表過半數
      區分所有權人之意思所為，亦無提出相關授權依據，此有
      92年8 月25日通知函、92年9 月1 日律師函在卷可稽，是
      其不續約之通知不為原告所肯認，非屬無由，且被告未能
      於任期屆滿時選出新任法定代理人，亦非可歸責原告，故
      原告主張系爭管理維護契約，於92年8 月31日未經被告之
      法定代理人為不續約通知，故契約依規定視同延展一年至
      93年8 月31日，應堪認定。
（三）雖被告抗辯其第九屆管理委員會之召集程序違法，故該管
      理委員會決議追認管理維護契約，並由第九屆主任委員陳
      海綮與原告另訂新約並非合法云云，惟查，前開契約因於
      92年8 月31日前未經兩造合法通知不續約，故已依合約約
      定展期至93年8 月31日，業經認定如前，是其合約效力並
      不因嗣後被告代表人之更異而變動，被告爭執合法之第九
      屆管理委員會係於92年11月29日選任，且其任期依規約規
      定亦僅至93年5 月15日，於前開展期後之契約有效期限之
      內，縱其曾為追認或另訂新約，就契約內容未變動之部分
      ，充其量亦僅係確認性質，縱認被告第九屆管理委員會之
      選任程序違法，並經法院撤銷其選任決議，且陳海綮無權
      與原告另訂新約，惟就兩造契約已依原合約第4 條第2 項
      規定展期至93年8 月31日，應無影響。此外，被告就92年
      5 月31日後未曾再向原告為屆期不續約之通知等情，亦不
      否認，則兩造契約於93年8 月31日再次展期起至原告93年
      9 月30日終止日止，仍屬存在，應堪認定。
七、另被告雖辯稱原告自92年9 月1 日起雖強佔管理室，然實際
    並未提供服務云云，惟查，原告主張其於92年9 月1 日至93
    年9 月30日期間內，仍如前執行職務，並提出老莊大廈門禁
    登記簿、掛號信登記簿、值勤日報表為證，且經證人即原告
    派駐被告社區之警衛張培良證述屬實，被告雖抗辯前開登記
    簿為原告所製作，證人張培良為原告受僱人，故該等證據均
    非可信，惟被告亦不否認系爭社區之郵件於契約爭議後，仍
    由原告派駐被告社區之警衛分發，並通知住戶領取掛號信件
    之事實，證人即老莊大廈住戶陳國信、陳俊宏亦證述原告之
    警衛坐在警衛室內，證人陳俊宏就門禁管制簿有關其訪客來
    訪之紀錄及掛號文件簽收紀錄之真實，亦不否認，足見原告
    確有派駐人員於老莊大廈提供服務，被告雖認原告派駐人員
    未依合約所訂執行內容，確實提供服務，甚或造成社區損害
    云云，惟兩造契約就原告派駐人員怠忽職守，或未依約履行
    其義務造成被告損害，均訂有如何懲處、調換甚或賠償之約
    定，故原告之受僱人如確有被告所述情節，亦屬是否依契約
    所訂規定處理賠償之問題，尚非得否認原告有依約派駐人員
    為被告社區提供管理維護服務，是被告所辯原告未提供服務
    一節，尚難憑採。
八、綜上所述，兩造管理維護合約於原告93年9 月30日終止前既
    屬有效存在，且原告亦確有派員至被告社區從事管理維護工
    作，則其依契約之約定，請求被告給付該期間共14月，每月
    135,000 元之服務費用，即屬有據。經查，被告於訴訟中，
    於94年4 月26日給付原告其中服務費用121,110 元，有匯款
    申請書可憑，且其中92年8 月1 日至93年5 月31日之服務費
    用，原告雖曾以93年6 月11日存證信函第3068號催告，惟當
    時被告第八屆主任委員甲○○及第九屆主任委員陳海綮均已
    卸任，繼任之管理委員會委員至93年9 月3 日始行選出，此
    有老莊大廈93年9 月3 日會議記錄在卷可稽，是以原告雖以
    前函寄送陳海綮及甲○○，然其等當時均非被告之法定代理
    人，是以其催告自不生效力，原告起訴時雖誤列被告法定代
    理人為陳海綮，以致本院起訴狀繕本向其送達，惟被告法定
    代理人甲○○於93年9 月21日委任律師並親自到庭應訴，應
    認被告至遲於此時已收受起訴狀繕本而受催告（即92年8 月
    1 日至93年6 月30日部分之服務費請求，計1,485,000 元）
    ，至於93年7 月1 日至93年9 月30日之服務費用405,000 元
    部分，原告於93年10月5 日以準備書狀擴張聲明請求，該書
    狀於93年10月8 日送達被告，有送達證書可憑，故原告就此
    二部分之費用之請求，被告分別自收受訴狀及準備書狀之翌
    日起即93年9 月22日、93年10月9 日，始負遲延責任，故原
    告主張被告應自93年6 月30日催告及本院93年10月5 日收受
    準備書狀時起，負遲延責任，應非可採。經核，被告給付之
    121,110 元，依民法第323 條之規定，經抵充如附表所示44
    ,143 元 、11,096元利息後，所餘65,871元抵充服務費用本
    金1,890,000 元，尚餘本金1,824,129 元及94年4 月27日起
    至清償日止，按年息百分之5 計算之利息未清償，應堪認定
    。
九、從而，原告依管理維護契約，請求被告給付服務費用於1,82
    4,129 元及自94年4 月27日起至清償日止，按年息百分之5
    計算之範圍內，為有理由，逾此部分之請求，則屬無據，應
    予駁回。另原告依管理維護契約請求給付服務費用既屬有據
    ，則原告另以同一聲明本於無因管理及不當得利請求部分，
    即無庸再予審酌，附此敘明。
十、兩造陳明願供擔保，聲請宣告假執行或免為假執行，經核原
    告勝訴部分，合於法律規定，爰分別酌定相當之擔保金額宣
    告之；原告其餘假執行之聲請，因訴之駁回而失所依據，不
    予准許。
十一、因本案事證已臻明確，兩造其餘主張陳述及所提之證據，
      經審酌後於判決結果無影響，無庸詳予論述，附此敘明。
十二、據上論斷：原告之訴為一部有理由，一部無理由，並依民
      事訴訟法第79條、第390 條第2 項、第392 條，判決如主
      文。
中    華    民    國    95    年    2     月    17    日
                  民事第一庭  法  官  劉穎怡
以上正本證明與原本無異。
如對本判決上訴須於判決送達後20日內向本院提出上訴狀。
中    華    民    國    95    年    2     月    21    日
                              書記官  陳玉敏


司法院資訊處製作；財團法人民間司法改革基金會備份。
